臺灣高等法院高雄分院刑事裁定
111年度抗字第374號
抗  告  人  
即 受刑 人  郭宥銓



上列抗告人因聲明異議案件，不服臺灣橋頭地方法院中華民國11
1年10月14日裁定(111年度聲字第974號)，提起抗告，本院裁定
如下：
    主  文
抗告駁回。
    理  由
一、原審裁定意旨略以：抗告人即受刑人郭宥銓（下稱受刑人）
    因公共危險案件，經原審以111年度交簡字第1187號判決判
    處有期徒刑5月，併科罰金新臺幣（下同）10,000元確定。
    執行檢察官以本案屬歷年4犯及3年內2犯酒駕（包含本案）
    為由，不准易科罰金或易服社會勞動。受刑人不服該執行指
    揮處分而聲明異議，請求撤銷檢察官前揭執行指揮處分。原
    審認檢察官於指揮執行時，已具體說明認定受刑人應入監執
    行，方能收刑罰矯正之效之理由，並無逾越法律授權範圍或
    裁量不當之情事，因而駁回其聲明異議。
二、抗告意旨略以：受刑人本次酒駕並未造成他人傷亡，且受刑
    人需單親扶養女兒郭○○(民國00年00月生)、照顧年邁父母，
    尤其父親體弱多病、長期復健，亟需受刑人隨侍陪同，受刑
    人擔任外送員，有固定工作，全家均有賴受刑人之收入維生
    及按月繳納房租；受刑人深感懊悔，有至醫院酒癮門診，但
    醫師表示受刑人無酒癮而無須戒癮，受刑人經此教訓，日後
    絕不再犯，並有戒酒決心。請求法院綜合上情，撤銷原審裁
    定並准予受刑人為易科罰金或易服勞動之處分等語。
三、按依刑法第41條第1項立法理由說明，個別受刑人如有不宜
    易科罰金之情形，在刑事執行程序中，檢察官得依該項但書
    規定，審酌受刑人是否具有「難收矯正之效或難以維持法秩
    序」等事由決定之。是檢察官對於得易科罰金案件之指揮執
    行，依具體個案，考量犯罪特性、情節及受刑人個人特殊事
    由等因素，如認受刑人確有因不執行所宣告之刑，難收矯正
    之效，或難以維持法秩序者，自得不准予易科罰金，此乃檢
    察官指揮執行時得依職權裁量之事項，倘其未濫用權限，自
    不得任意指摘為違法，此觀諸刑事訴訟法第457條第1項前段
    規定「執行裁判由為裁判法院之檢察官指揮之」自明。從而
    有期徒刑或拘役得易科罰金之案件，法院所諭知者，僅易科
    罰金折算之標準，至於是否准予易科罰金，則賦予執行檢察
    官視個案具體情形裁量之權限；易言之，執行檢察官就受刑
    人是否確因易科罰金，有難收矯正之效，或難以維持法秩序
    之情事，有判斷之權限，法院僅得審查檢察官為刑法第41條
    第1項之裁量時，其判斷之程序有無違背法令、事實認定有
    無錯誤、其審認之事實與刑法第41條第1項之裁量要件有無
    合理關連、有無逾越或超過法律規定之範圍等問題，除有必
    要時法院於裁定內同時諭知准予易科罰金（參司法院釋字第
    245號解釋）外，原則上不宜自行代替檢察官判斷受刑人是
    否有上開情事，即僅於檢察官上開裁量權之行使，有前述未
    依法定程序進行裁量，超越法律授權裁量範圍等情事，法院
    始有介入審查之必要（最高法院100年度台抗字第647號、11
    0年度台抗字第1188號裁定參照）。
四、經查：
  ㈠受刑人因犯不能安全駕駛動力交通工具罪，由原審以111年度
    交簡字第1187號判決處有期徒刑5月，併科罰金1萬元，有期
    徒刑如易科罰金，罰金如易服勞役，均以1千元折算1日確定
    在案（下稱本案），經移送橋頭地檢署執行後，檢察官審查
    不准易科罰金及易服社會勞動，於111年8月8日核發執行命
    令，並註明：「歷年4犯及3年內2犯酒駕，經本署審核為【
    入監執行案件】（不准易科罰金及易服社會勞動）」、受刑
    人於收受前揭執行命令後，乃具狀向橋頭地檢署陳述意見，
    請求准予易科罰金或易服社會勞動，經檢察官審核後仍予否
    准等情，業經本院調卷核閱無訛，且有橋頭地檢署執行傳票
    、送達證書、刑事陳述意見狀、111年8月23日橋檢和嶺111
    執聲他828字第1119035609號函在卷可稽，足見檢察官於作
    成指揮決定前，已審酌受刑人陳述之意見，其不准易科罰金
    及易服社會勞動所踐行之執行指揮，實難認有何違法或不當
    之處。
　㈡受刑人雖以其上開工作及家庭狀況為由提起抗告。惟現行刑
    法第41條第1 項有關得否易科罰金規定，業已於94年2月2日
    修正時刪除「受刑人因身體、教育、職業、家庭之關係或其
    他正當事由，執行顯有困難」要件，亦即執行檢察官考量是
    否准予受刑人易科罰金時，僅須審酌是否具有「確因不執行
    所宣告之刑，難收矯正之效，或難以維持法秩序」事由為裁
    量，而無庸審酌受刑人是否因身體、教育、職業或家庭等事
    由致執行顯有困難，亦無需審酌本次酒駕是否造成他人傷亡
    ，或被告是否需為酒癮治療，倘檢察官未濫用權限，自不得
    任意指摘為違法，是上開抗告意旨，與是否准許易科罰金及
    易服社會勞動之要件無關。是受刑人執此為抗告理由，自非
    有據。
五、綜上所述，本件執行檢察官於傳喚命令受刑人入監執行前，
    已本諸其法律所賦予之裁量權，審酌本案情節，敘明受刑人
     若不入監執行難收矯正之效或難以維持法秩序之理由，始
    不准易科罰金及不准易服社會勞動，並無濫用、或逾越或超
    過法律規定之範圍之情。抗告意旨任意以受刑人之標準指摘
    檢察官未審酌個案情節云云，應有誤會。是本件抗告，並無
    理由，應予駁回。
據上論結，應依刑事訴訟法第412條，裁定如主文。
中　　華　　民　　國　　111 　年　　12　　月　　12　　日
                  刑事第六庭    審判長法  官  李政庭
                                      法  官  毛妍懿
                                      法  官  施柏宏
以上正本證明與原本無異。
不得再抗告。
中　　華　　民　　國　　111 　年　　12　　月　　12　　日
                                      書記官  沈怡瑩